臺灣高雄地方法院刑事判決　　　　　　　 96年度訴字第303號
公　訴　人　臺灣高雄地方法院檢察署檢察官
被　　　告　乙○○
　　　　　　　　　　（現於住台灣高雄女子監獄執行中）
上列被告因違反毒品危害防制條例案件，經檢察官提起公訴（95
年度毒偵字第9362號），本院改依簡式審判程序判決如下：
    主  文
乙○○施用第二級毒品，累犯，處有期徒刑肆月。如易科罰金，
以新臺幣壹仟元折算壹日。扣案之甲基安非他命壹包（驗後淨重
零點貳貳玖公克），沒收銷燬之。被訴施用第一級毒品部分公訴
不受理。
    事  實
一、乙○○前曾因施用毒品，經本院本院88年度毒聲字第4561號
    、5167號裁定執行觀察勒戒強制戒治，於民國89年11月25日
    強制戒治期滿，復在強制戒治期滿後5 年內於92年間施用毒
    品，經本院93年度訴字第331 號判處有期徒刑7 月確定，於
    95年10月14日執行完畢。詎其仍未戒除毒品，基於施用第二
    級毒品甲基安非他命之犯意，於95年10月19日上午2 時許，
    在高雄市○○區○○路某商務旅館內，以將甲基安非他命置
    於玻璃球燒烤生煙吸食之方式，施用甲基安非他命1 次，嗣
    於同年月21日下午1 時35分許，在高雄市○○區○○路23巷
    1 號前為警查獲，並扣得乙○○所有之甲基安非他命1 包（
    驗前淨重0.231 公克，驗後淨重0.229 公克），另徵得其同
    意後採集其尿液送鑑，結果呈甲基安非他命陽性反應，始悉
    上情。
二、案經高雄市政府警察局苓雅分局報告臺灣高雄地方法院檢察
    署檢察官偵查起訴。
    理  由
一、本件被告乙○○所犯為死刑、無期徒刑、最輕本刑為3 年以
    上有期徒刑以外之罪，其於準備程序進行中，就被訴事實為
    有罪之陳述，經受命法官告知簡式審判程序之旨，並聽取當
    事人之意見後，本院合議庭裁定由受命法官獨任進行簡式審
    判程序，合先敘明。
二、按毒品危害防制第20條第3 項「依前項規定為觀察、勒戒或
    強制戒治執行完畢釋放後，5 年後再犯第10條之罪者，適用
    本條前2 項之規定」，其立法理由，已敘明「觀察、勒戒或
    強制戒治後5 年後再犯者，顯見前所實施之觀察、勒戒或強
    制戒治已足以遮斷其施用毒品之癮，為使其自新及協助其斷
    除毒癮，對此5 年後再犯者爰明定仍適用初犯之規定，先經
    觀察、勒戒、強制戒治之程序」，由上開立法理由可知，所
    謂觀察、勒戒或強制戒治完畢釋放後5 年後，應僅指因觀察
    、勒戒或強制戒治已有效果，5 年內未再施用毒品而言。本
    件被告曾因施用毒品，經本院本院88年度毒聲字第4561號、
    5167號裁定執行觀察勒戒強制戒治，於89年11月25日強制戒
    治期滿，復在強制戒治期滿後5 年內於92年間施用毒品，經
    本院93年度訴字第331 號判處有期徒刑7 月確定，於95年10
    月14日執行完畢，有臺灣高等法院被告前案紀錄表在卷可稽
    ，顯見其前開觀察、勒戒、強制戒治並不足以遮斷其施用毒
    品之癮，其再犯本件施用毒品罪，即無毒品危害防制條例第
    20條第3 項規定之適用，應依法論科。
三、上揭事實，業據被告乙○○坦承不諱；且其於為警查獲後採
    集之尿液，經鑑定後亦呈甲基安非他命陽性反應，有高雄市
    立凱旋醫院95年11月10日濫用藥物尿液檢驗報告1 紙在卷足
    憑，另扣案之疑似甲基安非他命晶體1 包，經鑑定後，驗前
    淨重0.231 公克，驗後淨重0.229 公克，其中確含甲基安非
    他命成分，有高雄醫學大學附設中和紀念醫院96年2 月13日
    0000-000號檢驗報告附卷可稽。被告自白與事實相符，事證
    明確，其犯行足堪認定。
四、按甲基安非他命為毒品危害防制條例第2 條第2 項第2 款所
    規定之第二級毒品，是核被告所為，係犯同條例第10條第2
    項之施用第二級毒品罪。其施用第二級前後持有毒品之低度
    行為，為其施用毒品之高度行為所吸收，不另論罪。被告曾
    因違反毒品危害防制條例案件，經本院93年度訴字第331 號
    判處有期徒刑7 月確定，於95年10月14日執行完畢，有臺灣
    高等法院被告前案紀錄表在卷可稽，其受有期徒刑執行完畢
    後，5 年以內故意再犯本件有期徒刑以上之罪，為累犯，應
    依刑法第47條第1 項之規定加重其刑。爰審酌被告前因毒品
    危害防制條例案件，經觀察勒戒、強制戒治，且經刑之宣告
    ，詎其仍未能徹底戒絕毒品，本件犯行查獲時猶持有甲基安
    非他命，顯見其無戒毒悔改之意，惟念其犯後坦承犯行，且
    其施用毒品僅自戕一己之身體健康，尚未對他人造成危害等
    一切情狀，量處如主文所示之刑，並諭知易科罰金之折算標
    準。扣案之甲基安非他命1 包，為第二級毒品，應依毒品危
    害防制條例第18條第1 項前段之規定，宣告沒收銷燬之。此
    外，送驗耗損之毒品，既已滅失，即無庸併予宣告沒收銷燬
    。
五、公訴不受理部分（被訴施用海洛因部分）：
(一)、公訴意旨略以：被告乙○○前曾因施用毒品，經本院本院88
    年度毒聲字第4561號、5167號裁定執行觀察勒戒強制戒治，
    於89年11月25日強制戒治期滿，復在強制戒治期滿後5 年內
    於92年間施用毒品，經本院93年度訴字第331 號判處有期徒
    刑7 月確定，於95年10月14日執行完畢。詎仍未戒除毒品，
    基於施用第一級毒品海洛因之犯意，於95年10月18日下午3
    時15分許，在高雄市○○區○○路23巷1 號5 樓住處，以將
    海洛因置入針筒摻水施打之方式，施用海洛因1 次，嗣於同
    年月21日下午1 時35分許，為警於高雄市○○區○○路23
    巷1 號前查獲，並扣得乙○○所有之海洛因1 包、注射針筒
    2 只等物，另徵得乙○○同意後採集其尿液送鑑，結果呈海
    洛因代謝物嗎啡陽性反應，因認被告涉有毒品危害防制條例
    第10條第1項之施用第一級毒品犯行。
(二)、按已經提起公訴或自訴之案件，在同一法院重行起訴者，應
    諭知不受理之判決，刑事訴訟法第303 條第2 款定有明文，
    此即所謂一事不再理之重訴禁止原則，係為保障實體裁判之
    安定性，使同一被告就同一訴訟客體事實爭點及法律爭點，
    不受重複審判而設。該項訴訟法上所謂一事不再理之原則，
    關於實質上一罪或裁判上一罪，均有其適用，最高法院60年
    度台非字第77號著有判例可參。
(三)、刑事法若干犯罪行為態樣，本質上原具有反覆、延續實行之
    特徵，立法時既予特別歸類，定為犯罪構成要件之行為要素
    ，則行為人基於概括之犯意，在密切接近之一定時、地持續
    實行之複次行為，倘依社會通念，於客觀上認為符合一個反
    覆、延續性之行為觀念者，於刑法評價上，即應僅成立一罪
    ；學理上所稱「集合犯」之職業性、營業性或收集性等具有
    重複特質之犯罪均屬之。依毒品危害防制條例第2 條第1 項
    規定之「毒品」的定義，可知毒品因具有高度之成癮性及濫
    用性，即一方面因「耐藥性」影響，導致行為人必須逐漸增
    加施用劑量，方能達成相同效果；他方面則因「生理依賴性
    」及「心理依賴性」影響，導致行為人對毒品產生強烈渴求
    ，終至不能根絕；由此可知，施用毒品之行為本身，顯然具
    有反覆性及延續性之特徵；準此，「施用毒品」即屬前揭「
    於立法已特別歸類具有重複特質」之犯罪。
(四)、經查：本件被告另於95年11月17日下午3 時30分許起回溯24
    小時內之某時，在不詳地點，以不詳方式，施用第一級毒品
    海洛因1 次之施用第一級毒品罪行，前於96年1 月9 日繫屬
    本院（案號：96年度訴字第146 號案件），有高雄地方法院
    檢察署95年度偵字第9372號起訴書、臺灣高等法院被告前案
    紀錄表各1 份附卷可稽。而被告本件施用毒品犯行，與上開
    已起訴之案件犯行，兩者均係施用第一級毒品海洛因，犯罪
    構成要件相同，且據被告自陳：自95年10月至11月被查獲時
    ，有施用海洛因之習慣等語。其施用海洛因之時間尚屬緊接
    ，顯然係出於反覆、延續施用之單一行為決意至明，參諸前
    開說明，亦可認定與先繫屬於本院之96年度訴字第146 案件
    之施用毒品犯行間，係屬實質上一罪之集合犯，而為同一案
    件。
六、綜上，本件被告之施用毒品犯行，核與前開訴訟繫屬本院之
    96年度訴字第146 號既屬同一案件，公訴人就與上開犯罪事
    實為同一之案件，向本院重行起訴，於96年1 月17日始繫屬
    本院，揆諸前揭說明，應諭知不受理之判決。
據上論斷，應依刑事訴訟法第273 條之1 第1 項、第299 條第1
項前段、第303 條第2 款，毒品危害防制條例第10條第2 項、第
18條第1 項，刑法第11條前段、第47條第1 項前段、第41條第1
項前段，判決如主文。
本案經檢察官甲○○到庭執行職務。
中　　華　　民　　國　　96　　年　　4 　　月　　25　　日
                  刑事第一庭    法　官  陳宛榆
以上正本證明與原本無異。
如不服本判決，應於判決送達後10日內，向本院提出上訴狀。
中　　華　　民　　國　　96　　年　　4 　　月　　25　　日
                                書記官  劉甄庭
附錄本案論罪科刑法條：
毒品危害防制條例第10條
施用第一級毒品者，處 6 月以上 5 年以下有期徒刑。
施用第二級毒品者，處 3 年以下有期徒刑。
